臺灣高等法院臺中分院刑事裁定　　　　　　　　　　　九十一年度抗字第一一五號
　　抗　告　人
　　即自訴　人　甲○○
　　被　　　告　蔡東穎　原名.
右抗告人因被告詐欺案件，不服臺灣臺中地方法院中華民國九十年十一月十三日裁定
（民國九十年度自字第六七九號），提起抗告，本院裁定如左：
    主      文
抗告駁回。
    理      由
一、本件自訴意旨，詳如附件刑事自訴狀所載。
二、原審裁定意旨略以：
（一）、按法院或受命法官於自訴案件第一次審判期日前訊問及調查結果，如認為案
        件有刑事訴訟法第二百五十二條至第二百五十四條之情形者，得以裁定駁回
        其自訴，同法第三百二十六條第三項定有明文。
（二）、本件自訴意旨略稱：自訴人於民國八十八年初經朋友介紹而認識被告，當時
        被告言明其係從事遊覽車事業並擁有多部遊覽車，八十八年三月間起被告即
        經常前來自訴人家中長坐，並順口聊說其從事遊覽車業務繁忙，目前拓展事
        業欲購買遊覽車，並邀自訴人投資，但為自訴人婉拒，被告於邀自訴人投資
        不成，即改問是否有錢或可向他人借貸投資，自訴人見其做事認真且彼此又
        係同年，乃直接向其表示自己不諳投資故不予考慮，但可標會及向友人借款
        新台幣（下同）四十萬元供其使用，自訴人隨即於八十八年四月十二日借予
        被告四十萬元，被告並於同日開立面額均為二十萬元，到期日均為八十八年
        五月二日之本票二紙交付以為擔保，詎料屆期提示均未獲兌現，因認被告涉
        犯刑法詐欺罪嫌云云。
（三）、惟按犯罪事實應依證據認定之，無證據不得推定其犯罪事實；又不能證明被
        告犯罪者，應諭知無罪之判決，刑事訴訟法第一百五十四條、第三百零一條
        第一項分別定有明文。又事實之認定，應憑證據，如未能發現相當證據，或
        證據不足以證明，自不能以推測或擬制之方法，以為裁判基礎（最高法院著
        有四十年台上字第八六號判例參照）。再自訴人之自訴，本以使被告受刑事
        訴追為目的，故其陳述是否與事實相符，自應調查其他證據，以資審認，苟
        其所為攻擊之詞，尚有瑕疵，則在此瑕疵未予究明以前，即不能遽採為斷罪
        之基礎（最高法院著有六十九年台上字第一五三一號判例參照）。另按認定
        犯罪事實，所憑之證據，雖不以直接證據為限，間接證據亦包括在內，然無
        論直接或間接證據，其為訴訟上之證明，須於通常一般之人均不致於有所懷
        疑，而得確信其為真實之程度者，始得據之為有罪之認定，倘其證明尚未達
        到此一程度，而有合理性懷疑之存在時，即無從為有罪之認定，此亦有最高
        法院七十六年台上字第四九八六號判例可資參照。又刑法第三百三十九條第
        一項詐欺罪之成立，以意圖為自己或第三人不法之所有，以詐術使人將本人
        或第三人之物交付為要件，若行為人所用方法，不能認為詐術，亦不致使人
        陷於錯誤，則不得遽以該罪相繩（最高法院著有四十六年台上字第二六○號
        判例）。至於債務人於債之關係成立後，如有未依債之本旨履行民事債務之
        情形，在一般社會經驗上可能之原因甚多，縱令是出於惡意不為履行，苟無
        足以證明其在債之關係發生時，自始即具有不法所有意圖之積極證據，亦僅
        能令負民事之遲延給付責任，依刑事訴訟法第一百五十四條之規定，尚不得
        據此債信違反之客觀事態，而推定債務人原有詐欺取財或詐欺得利之犯意。
（四）、自訴人認被告涉犯刑法詐欺罪嫌，無非係以伊持有被告所簽發之系爭本票，
        屆期提示未獲兌現之事實為其論據，然自訴人於自訴狀內業已陳明因為被告
        屢次要求其加入遊覽車公司之投資，自訴人見其誠懇又屬同年，才主動貸與
        金錢之情，足見自訴人之所以借貸與被告現款，乃出於自訴人之主動，並非
        被告施用何種詐術，況且自訴人交付現金四十萬元與被告時，被告確實有三
        、四輛遊覽車正在營運中，直至本票到期日屆至，自訴人並未立即追討，反
        於八十八年九月二十一日發生大地震後，才耳聞被告所有遊覽車遭地下錢莊
        所扣押等情，為自訴人於本院訊問時所陳明，既然自訴人交付現款與被告時
        ，被告遊覽車生意尚在正常營運，並非捲款而逃，自訴人於本票到期日屆至
        後仍未積極催討債權，核與詐欺罪之被害人汲於催討債務有別，況依據自訴
        人前開所述，並無法證明被告施用何種詐術，乃至有何不法意圖，自不能以
        被告借款迄今未還，即遽行認定其於借貸之初即有詐欺意圖。此外，復查無
        其他積極證據足以認定被告有何詐欺犯行，本件犯罪嫌疑尚有不足，爰依法
        裁定駁回自訴。
三、原審調查後認為不能遽行認定被告於借貸之初即有詐欺意圖。此外，復查無其他
    積極證據足以認定被告有何詐欺犯行，因而裁定駁回自訴，經核依法洵無不合，
    自訴人抗告意旨，仍執原審未傳喚被告到庭查明借貸後被告遊覽車何因遭扣押，
    致其事後無法取償之事由等陳詞，認被告應成立詐欺罪，其抗告為無理由，應予
    駁回。
據上論斷，應依刑事訴訟法第四百十二條，裁定如主文。
中      華      民      國      九十一    年      二      月    二十七 日
                                    臺灣高等法院臺中分院刑事第七庭
                                          審判長法  官  林  榮  龍
                                                法  官  黃  日  隆
                                                法  官  江  錫  麟
右正本證明與原本無異。
不得再抗告。
                                                書記官  陳  美  利
中      華      民      國    九十一     年      三       月     四     日
                                                                        Ｉ
